臺灣臺北地方法院刑事判決　　　　　　　　　　　　　九十一年度訴字第四四三號
　　公　訴　人　臺灣臺北地方法院檢察署檢察官
　　被　　　告　丙○○
右列被告因偽造文書等案件，經檢察官提起公訴（九十年度偵字第二三０九六號、九
十一年度偵字第三三七六號），本院判決如左：
    主  文
丙○○連續意圖為自己不法之所有，而侵占對於業務上所持有之物，處有期徒刑玖月
。
    事  實
一、丙○○係設在台北市○○○路○段四號五樓「甲○○○○股份有限公司」（以下
    簡稱大洋公司）負責該公司電腦系統之監控管理、對帳及信件收發業務之人員，
    為從事業務之人，於民國九十年二月間起至同年八月間，竟意圖為自己不法所有
    ，基於詐欺、業務侵占及偽造私文書與將不實資料輸入電腦、塗改貯存體之會計
    資料而製作財產權紀錄準私文書之概括犯意，多次在上址以向收款外務佯稱收款
    明細複雜、尚未對出或外務因第二趟派公不及繳款，而向外務表示收回款項交其
    辦理等方式，使收款外務陷於錯誤而交付款項予丙○○，或利用其經辦對帳及信
    件收發業務之機會，將其業務上所持有客戶寄來之支票予以侵占，並將支票存入
    其中興商業銀行忠孝分行之000000000000號帳戶內，而以上開方式
    取得共計新台幣（下同）五百十二萬三千二百十七元（起訴書誤載為四百九十六
    萬餘元）；丙○○為掩飾前開犯行，即以將客戶匯入公司之款項，以一筆繳款單
    號碼之金額任意拆開為二筆或多筆，而以此方式沖抵已遭其挪用之其他客戶之款
    項，並偽造相關沖帳繳款單據，且前開款項出納並未收到款項，會計亦無從沖銷
    ，是丙○○於公司人員均離去後，即進入會計系統更改電腦時間，將時間回溯至
    過去，已為沖帳還款動作，然該動作會產生已有還款之傳票，因此丙○○再將日
    結後所自動產生之還款傳票全部刪除，以達其取得前開款項之目的，足生損害於
    大洋公司。嗣於九十年八月三日丙○○欲再犯時，因忘記將電腦系統時間調回正
    確時間，致隔日電腦系統日期錯誤，經大洋公司請ＭＩＳ配合廠商調查原因，始
    知上情。
二、案經大洋公司訴由台北市政府警察局中山分局報告台灣台北地方法院檢察署檢察
    官偵查起訴。
    理  由
一、右揭事實，業據被告丙○○於警訊及偵審中坦承不諱，核與大洋公司總經理乙○
    ○於警訊及偵查中、財務部副理林雪芬於警訊指述之情節相符，且有新光保全Ｇ
    ＯＴＳ出入時間資料、電腦沖帳報表紀錄、電腦紀錄異常報表明細、中興商業銀
    行存摺影本及存款往來對帳單、美奧、長庚、南亞沖帳繳款單據影本等件附卷可
    稽，足徵被告之自白確與事實相符。本件事證明確，被告犯行堪予認定。
二、被告係負責大洋公司電腦系統之監控管理、對帳及信件收發業務之人員，已據其
    自承在卷，其為因從事業務而持有前述客戶寄來支票之人，應可認定；又按電磁
    紀錄，藉電腦之處理所顯示之聲音、影像或符號，足以為表示其用意之證明者，
    以文書論，刑法第二百二十條第二項揭櫫甚明，被告進入會計系統更改電腦時間
    ，刪除還款傳票，亦據其自承在卷，其更改、刪除之電磁紀錄以文書論。是核被
    告所為，係犯刑法第三百三十九條第一項之詐欺取財罪、同法第三百三十六條第
    二項之業務侵占罪及同法第二百十條與第二百二十條第二項、第二百十條之偽造
    文書罪。被告先後多次詐欺取財、業務侵占、偽造文書犯行，均時間緊接，犯罪
    構成要件相同，顯皆係基於概括犯意為之，均應依連續犯規定論以一罪，並加重
    其刑。被告所犯上開三罪之間，有方法結果之牽連關係，應從較重之業務侵占罪
    處斷。爰審酌被告犯罪之動機、目的、手段、智識程度，所侵占、詐得之金額甚
    鉅，犯後坦承犯行尚有悔意，惟仍未與告訴人達成和解等一切情狀，量處如主文
    所示之刑。
據上論斷，應依刑事訴訟法第二百九十九條第一項前段，刑法第五十六條、第三百三
十九條第一項、第三百三十六條第二項、第二百十條、第二百二十條第二項、第五十
五條，罰金罰鍰提高標準條例第一條前段，判決如主文。
本案經檢察官邱舜韶到庭執行職務。
中      華      民      國    九十一    年      七      月      四      日
                                    臺灣臺北地方法院刑事第七庭
                                        法  官  蕭  清  清
右正本證明與原本無異。
如不服本判決，應於判決送達後十日內向本院提出上訴狀(應抄附繕本)。告訴人
或被害人如對於本判決不服者，應具備理由請求檢察官上訴，其上訴期間之計算
係以檢察官收受判決正本之日期為準。
                                        書記官  劉  麗  英
中      華      民      國    九十一    年       七     月       四     日
附錄本案論罪科刑法條全文：
刑法第三百三十九條
意圖為自己或第三人不法之所有，以詐術使人將本人或第三人之物交付者，處五年以
下有期徒刑、拘役或科或併科一千元以下罰金。
以前項方法得財產上不法之利益或使第三人得之者，亦同。
前二項之未遂犯罰之。
刑法第三百三十六條
對於公務上或因公益所持有之物，犯前條第一項之罪者，處一年以上七年以下有期徒
刑，得併科五千元以下罰金。
對於業務上所持有之物，犯前條第一項之罪者，處六月以上五年以下有期徒刑，得併
科三千元以下罰金。
前二項之未遂犯罰之。
刑法第二百十條
偽造、變造私文書，足以生損害於公眾或他人者，處五年以下有期徒刑。
刑法第二百二十條
在紙上或物品上之文字、符號、圖畫、照像，依習慣或特約，足以為表示其用意之證
明者，關於本章及本章以外各罪，以文書論。
錄音、錄影或電磁紀錄，藉機器或電腦之處理所顯示之聲音、影像或符號，足以為表
示其用意之證明者，亦同。
稱電磁紀錄，指以電子、磁性或其他無法以人之知覺直接認識之方式所製成之紀錄，
而供電腦處理之用者。
